【裁判字號】    99,上訴,1074
【裁判日期】    990727
【裁判案由】    毒品危害防制條例等
【裁判全文】
臺灣高等法院刑事裁定                99年度上訴字第1074號
上  訴  人
即  被  告  甲○○
            乙○○
前列二人共同
選任辯護人  蔡明熙律師
上  訴  人
即  被  告  丙○○
選任辯護人  黃銀河律師
上列上訴人即被告因毒品危害防制條例等上訴案件，本院裁定如
下：
    主  文
甲○○、乙○○、丙○○羈押期間，自民國99年8 月19日起，延
長2 月。
    理  由
一、按被告經法官訊問後，認為犯罪嫌疑重大，而逃亡或有事實
    足認為有逃亡之虞者，或所犯為死刑、無期徒刑或最輕本刑
    為5 年以上有期徒刑之罪者，非予羈押，顯難進行審判，得
    羈押之，刑事訴訟法第101 條第1 項第1 款、第3 款定有明
    文。而此所謂之羈押，乃拘禁被告之強制處分，其目的係在
    於保全證據、確保刑事訴訟程序之進行及刑罰權之執行。是
    被告經法官訊問後，究竟有無刑事訴訟法第101 條第1 項各
    款之情形，均屬事實問題，法院應按訴訟之程度，卷證資料
    及其他一切情事斟酌之。次按刑事訴訟法第101 條第1 項第
    3 款規定之羈押，係因被告所犯為死刑、無期徒刑或最輕本
    刑為5年 以上有期徒刑之罪者，其可預期判決之刑度既重，
    該被告為規避刑罰之執行而妨礙追訴、審判程序進行之可能
    性增加，國家刑罰權有難以實現之危險，該規定旨在確保訴
    訟程序順利進行，使國家刑罰權得以實現，以維持重大之社
    會秩序及增進重大之公共利益，其目的洵屬正當。又基於憲
    法保障人民身體自由之意旨，被告犯上開條款之罪嫌疑重大
    者，仍應有相當理由認為其有逃亡、湮滅、偽造、變造證據
    或勾串共犯或證人等之虞，法院斟酌命該被告具保、責付或
    限制住居等侵害較小之手段，均不足以確保追訴、審判或執
    行程序之順利進行，始符合該條款規定，非予羈押，顯難進
    行追訴、審判或執行之要件，此際羈押乃為維持刑事司法權
    有效行使之最後必要手段，於此範圍內，尚未逾越憲法第23
    條規定之比例原則，符合司法院釋字第392 號、第653 號、
    第654 號解釋意旨，與憲法第8 條保障人民身體自由及第16
    條保障人民訴訟權之意旨，尚無違背（司法院大法官會議釋
    字第665 號解釋同此意旨）。
二、上訴人即被告甲○○、乙○○、丙○○前經本院認為犯毒品
    危害防制條例等罪嫌疑重大，有刑事訴訟法第101 條第1 項
    第1 款、第3 款之情形，非予羈押，顯難進行審判，於民國
    99年3 月19日實施訊問後，執行羈押，並經第一次裁定延長
    羈押，至民國99年8 月18日，羈押期間即將屆滿。
三、茲查：本件聲請人即被告甲○○、乙○○、丙○○違反毒品
    危害防制條例等案件，上訴至本院，經本院法官訊問後，認
    聲請人所涉犯係毒品危害防制條例第4 條第3 項製造第三級
    毒品罪，犯罪嫌疑重大，且所犯之罪為最輕本刑為5 年以上
    有期徒刑之罪，另核被告甲○○、乙○○、丙○○因上開犯
    罪案件，前經原審分別判處有期徒刑5 年6 月、3 年、3 年
    4 月在案，嗣經本院撤銷原審判決，改判處被告丙○○有期
    徒刑3 年4 月、被告甲○○有期徒刑5 年2 月、被告乙○○
    有期徒刑2 年10月，有原審及本院判決等附卷可稽，是依據
    卷證資料等情，符合刑事訴訟法第101 條第1 項第3 款之法
    定羈押原因，要無疑義。又其等所涉犯之違反毒品危害防制
    條例等罪，固經本院審理完畢，惟因本件案件尚未確定，為
    確保日後審判進行及刑之執行，自仍有羈押之必要，核與比
    例原則並無違悖。考諸司法院大法官會議釋字第665 號，之
    所以為對刑事訴訟法第101 條第1 項第3 款，作出異於條文
    文義及傳統實務見解之限制解釋，認犯重罪不得作為羈押被
    告之唯一理由，無非要箝制並防止行政機關濫權羈押被告；
    然如經法院介入審查結果，亦認被告犯有重罪而判以重刑者
    ，即不生行政機關濫權羈押被告之問題，且參酌其他法治先
    進國家多有「重罪羈押」制度，良以遭判處重刑者常伴有逃
    亡、滅證之高度可能，此係趨吉避凶、脫免刑責、不甘受罰
    之基本人性，自有相當理由認為其有逃亡、滅證之可能，其
    逃匿以規避審判程序進行及刑罰執行之可能性甚高；若僅命
    其等具保、責付或限制住居等侵害較小之手段，均不足以確
    保審判或執行程序之順利進行，而本案尚未確定，仍有繼續
    羈押被告之必要。再審酌被告等製造第三級毒品，危害社會
    治安甚鉅，權衡國家刑事司法權之有效行使、社會秩序及公
    共利益、被告人身自由之私益及防禦權受限制之程度，認對
    被告維持羈押處分尚屬適當、必要，合乎比例原則，猶無法
    以具保替代羈押。再有無羈押之必要性，得否具保、責付、
    限制住居而停止羈押，亦屬事實審法院得自由裁量、判斷之
    職權，本件確有羈押之原因及必要等情，已如前述，本院審
    酌全案卷證，認前開羈押原因尚未消滅，並斟酌命被告具保
    、責付或限制住居等侵害較小之手段，均不足以確保審判或
    執行程序之順利進行等情，自無從准予被告以具保及限制住
    居等方式替代之，此與司法院大法官會議釋字第665 號解釋
    之意旨亦無相違。茲本院以前項原因依然存在，認有繼續羈
    押被告甲○○、乙○○、丙○○之必要，應自民國99年8 月
    19 日 起，延長羈押貳月，爰依刑事訴訟法第108 條第1 項
    、第5 項，裁定如主文。
中    華    民    國    99    年    7     月    27    日
                  刑事第九庭審判長法  官  陳貽男
                                  法  官  楊炳禎
                                  法  官  周盈文
以上正本證明與原本無異。
如不服本裁定，應於收受送達後五日內向本院提出抗告狀。
                                  書記官  張郁琳
中    華    民    國    99    年    7     月    27    日

司法院資訊處製作；財團法人民間司法改革基金會備份。
